【裁判字號】    95,交聲,61
【裁判日期】    950222
【裁判案由】    違反道路交通管理處罰條例聲明異議
【裁判全文】
臺灣苗栗地方法院交通事件裁定     95 年度交聲字第61號
原處分機關   交通部公路總局新竹區監理所苗栗監理站
異  議  人
即受處分人   長城運輸股份有限公司
代  表  人   陳欣妤
代  理  人   張妤庭
上列受處分人因違反道路交通管理處罰條例案件，對於交通部公
路總局新竹區監理所苗栗監理站於民國95年1 月9 日以竹監苗字
第裁54-E00000000號所為之處分（原舉發案號：新竹縣警察局竹
縣警交字第E00000000號），聲明異議，本院裁定如下：
    主  文
原處分撤銷。
長城運輸股份有限公司不罰。
    理  由
一、原處分意旨略以：異議人即受處分人長城運輸股份有限公司
    所有之車牌號碼623-HF號營業大貨運曳引車於民國94年11月
    21日上午9 時0 分許，在新竹縣湖口鄉○○路某處，經新竹
    縣警察局交通隊員警攔檢裝載水泥函管經會同過磅，於過磅
    後總重41.6公噸，核重20公噸，超載21.6公噸，貨物超過核
    定之重量，經員警依道路交通管理處罰條例第29條之2 第1
    項、第3 項之規定，以竹縣警交字第E00000000 號舉發違反
    道路交通管理事件通知單當場舉發。後因異議人未依期限繳
    納，經原處分機關於95年1 月9 日裁罰新台幣（下同）7 萬
    6 千元整，並記違規紀錄1 次。罰鍰限於95年2 月8 日前繳
    納。上開罰鍰逾期不繳納之處分：(1)自95年2 月9 日起加倍
    罰鍰為15萬2 千元，並限於95年2 月23日前繳納。(2)加倍罰
    鍰於95年2 月23日前繳納，逾期仍不繳納者，依法移送強制
    執行。
二、異議意旨略以：本件爭點在於計算載貨之重量依據為何？系
    爭車輛為全聯結車，為大貨車及拖車之組合。易言之，聯結
    車為一整體，計算載貨重量自應以整體方式為之，即大貨車
    及拖車2 車核定之總重合併計算，斷不能割裂而單獨計算。
    系爭車輛核重為42公噸，舉發人僅過磅大貨車而未過磅拖車
    部分，並以大貨車之核重20公噸計算載重量，顯與法不符，
    因此提出聲明異議。
三、按道路交通安全規則第2 條第14款：全聯結車指一輛曳引車
    或一輛汽車與一輛或一輛以上重型全拖車所組成之車輛。第
    15款：半聯結車指一輛曳引車與一輛重型半拖車所組成之車
    輛；同規則第81條：聯結車輛之裝載，應依左列規定：
    一、半聯結車裝載之總聯結重量，不得超過曳引車及半拖車
    核定之總聯結重量。二、全聯結車裝載之總聯結重量，不得
    超過兼供曳引大貨車核定之總聯結重量。又同上規則第38條
    第3 項規定，總重或總聯結重量之限制：(1)前後均為單軸車
    輛總重量不得超過15公噸。(2)前單軸後雙軸車輛總重量不得
    超過21公噸。(3)前雙軸後單軸車輛總重量不得超過20公噸。
    (4)全聯結車：總聯結重量不得超過42公噸。(5)半聯結車：總
    聯結重量不得超過35公噸。(6)經車輛型式安全審驗之汽車，
    應符合附件11之規定。又道路交通管理處罰條例第29-2條汽
    車裝載貨物超過核定之總重量、總聯結重量者，處汽車所有
    人罰鍰，並記汽車違規紀錄1 次，其應歸責於汽車駕駛人時
    ，除依第3 項處汽車駕駛人罰鍰及依第63條第1 項第2 款記
    點外，汽車所有人仍應記該汽車違規紀錄1 次。汽車裝載貨
    物超過所行駛橋樑規定之載重限制者，處汽車駕駛人罰鍰，
    其應歸責於汽車所有人時，除依第3 項處汽車所有人罰鍰及
    記該汽車違規紀錄1 次外，汽車駕駛人仍應依第63條第1 項
    第2 款規定記違規點數2 點。有前2 項規定之情形者，應責
    令改正或當場禁止通行，並處新臺幣1 萬元罰鍰，超載10公
    噸以下者，以總超載部分，每1 公噸加罰新臺幣1 千元；超
    載逾10公噸至20公噸以下者，以總超載部分，每1 公噸加罰
    新臺幣2 千元；超載逾20公噸至30公噸以下者，以總超載部
    分，每1 公噸加罰新臺幣3 千元；超載逾30公噸者，以總超
    載部分，每1 公噸加罰新臺幣5 千元。未滿1 公噸以1 公噸
    計算。汽車駕駛人有第1 項、第2 項情形，因而致人受傷者
    ，吊扣其駕駛執照1 年；致人重傷或死亡者，吊銷其駕駛執
    照；如有檢驗、鑑定或查證必要時，並得暫時扣留其車輛，
    其期間不得超過3 個月。
四、本件異議人所有上開營業大貨運曳引車於上開時間、地點，
    經新竹縣警察局交通隊員警攔檢裝載水泥函管經會同過磅，
    於過磅後總重41 .6 公噸，核重20公噸，超載21.6公噸之事
    實，為警當場攔查舉發之情，有新竹市警察局竹縣警交字第
    E0 0000000號舉發違反道路交通管理事件通知單影本在卷可
    稽，堪信為真實。然查，異議人辯稱：該車為全聯結車，核
    重42公噸等情，有異議人提出之行車執照、照片在卷可證。
    而依照道路交通安全規則第2 條第14款規定、第15款、第81
    條、第38條第3 項第4 款規定，全聯結車總聯結重量不得超
    過42公噸。因此異議人所有之上開營業大貨運曳引車於過磅
    後總重41.6公噸，而該車總聯結重量為42公噸，並沒有超過
    道路交通安全規則第38條第3 項第4 款所規定42公噸之規定
    ，而道路交通管理處罰條例第29-2條係規定汽車裝載貨物超
    過核定之「總聯結重量」才予以處罰，故原舉發機關對於該
    車載貨41.6公噸予以舉發應係誤解法律所致，原處分機關依
    據道路交通管理處罰條例第29條之2 第1 項、第3 項規定，
    遽予裁處異議人罰鍰新臺幣76, 000 元即有未洽，本件異議
    為有理由，爰撤銷原處分，另諭知異議人不罰之裁定。
五、據上論結，應依道路交通案件處理辦法第20條前段，裁定如
    主文。
中    華    民    國    95    年    2     月    22    日
                  交通法庭      法  官  張珈禎
右正本證明與原本無異。
如不服本裁定應於送達後5日內向本院提出抗告狀。
                                書記官  黃雅琦
中    華    民    國    95    年    2     月    22    日


司法院資訊處製作；財團法人民間司法改革基金會備份。
